【裁判字號】    95,上訴,126
【裁判日期】    950512
【裁判案由】    偽造文書等
【裁判全文】
臺灣高等法院刑事判決                 95年度上訴字第126號
上  訴  人
即  被  告  甲○○
上列上訴人因偽造文書等案件，不服臺灣士林地方法院94年度訴
字第 293號，中華民國94年11月16日第一審判決（起訴案號：臺
灣士林地方法院檢察署93年度核退偵字第 106號），提起上訴，
本院判決如下：
    主  文
原判決撤銷。
甲○○共同連續行使偽造私文書，足以生損害於他人，累犯，處
有期徒刑拾月。
隨身碼服務租用／異動申請書、中華電信股份有限公司市內電話
業務申請書上偽造之「乙○○」印文各壹枚均沒收。
    事  實
一、甲○○於民國（下同）86年間，曾因詐欺案件，經臺灣臺北
    地方法院判處有期徒刑 8月，嗣經上訴，由本院駁回上訴確
    定，經於 88年9月20日縮刑期滿執行完畢。其原經營通信公
    司，並涉嫌冒名申請電話裝機或過戶移機詐欺，經起訴（臺
    灣臺北地方法院檢察署 85年度偵字第17544號）、判刑（臺
    灣臺北地方法院訴緝字第32號、嗣上訴現仍由本院另案審理
    中。猶不知悔改，於90年 5月間，與王勝發（業經判決確定
    ）共同基於變造國民身分證及偽造私文書並行使，暨意圖為
    自己得財產上不法利益之概括犯意聯絡，約定由王勝發冒用
    他人名義申請隨身碼及市內電話供甲○○使用，甲○○則支
    付每個隨身碼或每支市內電話新台幣（以下同）1,000 元代
    價予王勝發以為報酬。商議既定，王勝發即交付其照片 1幀
    予甲○○，嗣由甲○○於不詳時地將該照片換貼於乙○○之
    國民身分證（係乙○○於88年4、5月間遺失）上而變造之，
    並偽造乙○○之印章1枚。甲○○旋於同年6月間某日，在台
    北市○○路○段315號 2樓住處附近之天橋下（起訴書誤為台
    北縣板橋市○○路），將變造之乙○○國民身分證及偽造之
    印章1枚連同報酬3,000元交付王勝發，推由王勝發先於90年
    7  月6日，持前開印章及國民身分證，前往中華電信股份有
    限公司士林營運處服務中心，在隨身碼服務租用／異動申請
    書上，蓋用偽造之乙○○印章 1枚，表示乙○○申請隨身碼
    之意，而偽造該私文書，並連同變造之乙○○國民身分證交
    付承辦人員而行使之，致承辦人員誤以為係乙○○本人申請
    ，而核發隨身碼0000000000號。嗣王勝發於同年 7月10日，
    復前往中華電信股份有限公司臺灣北區電信分公司臺北北區
    營運處，在中華電信股份有限公司市內電話業務申請書上「
    原用戶簽章欄」，蓋用偽造之乙○○印章，表示乙○○申請
    市內電話之意，而偽造該私文書，並連同變造之乙○○國民
    身分證交付承辦人員而行使之，致承辦人員誤以為係乙○○
    本人申請，而陷於錯誤，核准裝設00-00000000、00-000000
    00號市內電話2支，嗣並派員前往指定之台北市○○○路○段
    20號11樓裝機。王勝發申辦完畢後，隨即將所申請之隨身碼
    及電話號碼告知甲○○，嗣甲○○即連續撥打 00-00000000
    、00-00000000 號電話而詐得不法通話利益各3097元及3068
    元，致生損害於中華電信股份有限公司對電信設備管理之正
    確性及乙○○本人。因王勝發於申辦隨身碼時，經中華電信
    股份有限公司士林營運處服務中心承辦人員發現其出示之乙
    ○○國民身分證有異，乃記下其車號，於事後通知乙○○至
    該中心說明，經乙○○確認其並未提出申請且申請人所提之
    國民身分證係經變造，而循線查獲上情。王勝發於同年 9月
    間，接獲電信警察之通知書後，為湮滅證據，旋即將偽造之
    乙○○印章丟棄，並將變造之乙○○國民身分證攜帶至台北
    縣板橋市甲○○租屋處加以剪毀。
二、案經內政部警政署電信警察隊報請台灣士林地方法院檢察署
    檢察官偵查起訴。
    理  由
一、訊據上訴人即被告甲○○供承有於上揭時地收受王勝發交付
    之照片一張之事實，惟矢口否認有上揭犯行，辯稱王勝發拜
    託伊幫忙找工作才交照片給伊，伊要介紹綽號「雄哥」之男
    子與王勝發認識，照片是要貼在履歷表上面的。伊沒有將王
    勝發之照片貼在乙○○之身分證上，亦沒有交付變造之身分
    證及印章給王勝發，更無要王勝發去辦電話或隨身碼，伊沒
    有使用上開0000000000號、00000000號及00000000號之號碼
    。伊有借錢給王勝發，對他很好，可能因借貸或「雄哥」和
    王勝發間發生若干事，而牽連到伊云云。經查：
(一)同案被告王勝發於 90年7月間，先後冒用乙○○名義向中華
    電信股份有限公司士林營運處服務中心及中華電信股份有限
    公司台灣北區電信分公司臺北北區營運處申辦隨身碼 1個及
    市內電話 2支之事實，業據同案被告王勝發於警詢時及偵查
    時供承在卷，並於原審法院審理時復以證人身分具結證述明
    確在卷，而被害人乙○○於警詢、偵查中及本院準備程序時
    亦供述並無於上揭時地申請0000000000號隨身碼1各及00000
    000號及 00000000號室內電話號碼等情，並有被害人乙○○
    表明遭冒名之說明書、切結書（包括檢附被害人乙○○真正
    之身分證影本乙份），暨隨身碼服務租用／異動申請書、中
    華電信股份有限公司市內電話業務申請書、電話費欠費資料
    及換貼王勝發照片之乙○○身分證影本等各1件附卷可稽。
(二)同案被告王勝發於上揭時地冒用乙○○名義申辦隨身碼及市
    內電話，係受被告之指示，被告並交付換貼王勝發照片之乙
    ○○身分證及乙○○印章與王勝發等情，此據證人即同案被
    告王勝發於原審法院審理時證稱伊有拿照片給甲○○，因那
    時伊說要找工作，甲○○要伊把相片給他，後來甲○○把乙
    ○○之身分證給伊時，上面已經貼了伊的照片，大約5、6月
    間拿照片給甲○○，約2、3星期甲○○就拿上開證件給伊，
    叫伊去辦電話，甲○○給伊3000元，一支1000元，隨身碼是
    1000元，另外2000元是辦理 2支市內電話的錢，錢、貼有伊
    照片的乙○○身分證及乙○○的印章是同時一起拿給伊。伊
    則到中華電信股份有限公司申請隨身碼一個，申請書上面的
    資料是伊填寫的，申請書上填寫的聯絡地址是甲○○給伊的
    ，電話亦是他叫伊填的，伊當時是帶乙○○身分證去申請，
    申請書中間的印文是伊蓋的，隨身碼號碼申請後，有一張卡
    片，伊有把號碼告訴甲○○﹔室內電話業務申請書內容是伊
    填的，中間乙○○的印文是伊蓋的，伊是拿貼上伊照片的乙
    ○○身分證去申請的，而身分證、印章也是甲○○給伊，申
    請書上面的聯絡電話、地址都是甲○○叫伊填的，申請市內
    電話號碼後有跟甲○○說。9 月間，因伊有收到電信警察的
    傳票，伊打電話問甲○○，後來就去甲○○那邊，把身分證
    剪掉，至於印章也是在 9月間丟掉了等語（見原審卷第77頁
    至第85頁），至被告雖辯稱伊沒有叫王勝發去申請隨身碼及
    市內電話，伊收受王勝發交付之照片，係要幫王勝發介紹工
    作云云，惟查，一般代人介紹工作，縱有要求交付相關資料
    ，鮮有僅交付一張照片之情，例須將相關之姓名、性別、年
    齡、住居所、學經歷等資料填載於書面提出（即一般所稱之
    履歷表），以便依該等相關資料尋覓適當之工作，是被告所
    辯收受王勝發照片一張係要替王勝發介紹工作云云，已有違
    常情，且若被告確係為王勝發介紹工作，衡情應由王勝發自
    行填寫相關資料之履歷表並貼上照片後交付予被告，應無僅
    交付一張照片與被告之理，況依證人王勝發於原審法院審理
    時證稱甲○○沒有提到伊可以到「雄哥」那邊去工作。他有
    提過「雄哥」這個人，不過他是隨便提的，那時申辦電話以
    後，他說要介紹「雄哥」讓伊認識，但伊始終沒有和「雄哥
    」通過電話或見面等語（見原審卷第82頁），是被告所辯收
    受王勝發之照片，係為介紹工作云云，應非事實，殊非可採
    ﹔而查卷附其上貼有同案被告王勝發照片之乙○○身分證，
    證  人王勝發於原審法院審理時證稱該張照片係伊的云云（
    見原審卷第84頁），而被告於本院準備程序亦不否認該換貼
    於乙○○身分證上之王勝發照片即係王勝發所交付之照片，
    足認該乙○○之身分證顯係被告換貼王勝發之照片而予以變
    造，嗣同案被告王勝發持該變造之乙○○身分證及乙○○之
    印章，先後冒用乙○○名義向中華電信股份有限公司士林營
    運處服務中心及中華電信股份有限公司台灣北區電信分公司
    臺北北區營運處申辦隨身碼1個及市內電話2支，是上開變造
    之乙○○身分證及偽造之乙○○印章顯係被告交付予同案被
    告王勝發，並指示同案被告王勝發冒用乙○○之名義前往上
    開電信營運單位申請隨身碼及市內電話，且同案被告王勝發
    若非確係依被告指示冒用乙○○之名義前往申請上開隨身碼
    及室內電話，何以同案被告王勝發於警詢、偵查中及原審法
    院審理時始終指述如一。而本件冒用乙○○名義連續撥打00
    -00000000及00-00000000號電話，因而詐得不法通話利益各
    3097元及3068元，有電話費欠費資料一件在卷可憑。
(三)至被告雖另辯稱伊與王勝發間有借貸關係，而伊幫王勝發找
    工作，介紹他和綽號「雄哥」之男子認識，可能因金錢借貸
    或「雄哥」和王勝發間有不愉快，致牽連到伊等語，惟查，
    同案被告王勝發於原審法院審理時證稱甲○○沒有提到伊可
    以到「雄哥」那邊去工作。他有提過「雄哥」這個人，不過
    他是隨便提的，那時申辦電話以後，他說要介紹「雄哥」讓
    伊認識，但伊始終沒有和「雄哥」通過電話或見面等語（見
    原審卷第82頁），則被告既未實際介紹「雄哥」與王勝發認
    識，自無同案被告王勝發與該綽號「雄哥」間發生不愉快而
    致牽連被告之可言。另查被告與同案被告王勝發係在獄中相
    識，被告固曾借款予同案被告王勝發，此據被告及同案被告
    王勝發供述在卷，雖被告供稱其借款與王勝發共四、五次，
    每次約20,000元左右，記憶中王勝發尚有欠伊錢云云，而同
    案被告王勝發於原審法院審理時證稱伊僅向被告借款一次15
    ,000 元，已經歸還等語（見原審卷第 83頁），彼等就是否
    尚有借貸之款項未還雖供述不一，惟依被告及同案被告王勝
    發所述彼等間並無就借貸乙事起勃谿，被告且於原審法院審
    理時供稱伊如果不借王勝發錢，他也不會對伊很兇等語（見
    原審卷第 195頁），是被告所辯王勝發或因借貸之事致對伊
    不滿而挾怨誣陷云云，要難採信。另參酌被告及同案被告王
    勝發所述，被告與王勝發於獄中相識後即時相往來，被告且
    借錢與同案被告王勝發，並鼓勵同案被告王勝發找工作，以
    被告對同案被告王勝發關心之情，足徵彼等間情誼深厚，素
    無嫌隙，衡情同案被告王勝發應無拋棄舊情，故為不實陳述
    以誣陷被告之理。況同案被告王勝發經查獲後於原審法院審
    理時並供稱伊知道與甲○○是共犯，責任相同，不會因伊供
    出甲○○而使自己成立較輕之罪名云云（見原審卷第86頁）
    ，足見同案被告王勝發並非為推卸自己罪責，而諉責於被告
    ，其上揭所述應與真實相符，應堪採信。
(四)本件王勝發申辦隨身碼及市內電話時所留之聯絡電話為0000
    000000，裝機地點臺北市○○○路 ○段20號11樓，有上開隨
    身碼服務租用／異動申請書、中華電信股份有限公司市內電
    話業務等在卷可稽。經原審法院向台灣大哥大股份有限公司
    查詢 0000000000行動電話於90年7月間申辦本件隨身碼及市
    內電話時之使用人，而經該公司函覆為陳麗璇，有該公司94
    年6月22日法警字第 09438651號函附卷可稽。又裝機地點臺
    北市○○○路○段20號11樓於90年7月間並無人設籍，有臺北
    市中山區戶政事務所94年6月30日北市戶二字第09430802700
    號函可按（見原審卷第 103頁）。雖申辦隨身碼及市內電話
    時之上開聯絡電話登記使用人非被告，裝機地址亦無被告之
    設籍，惟按一般冒名申請案件，非僅申請人係虛偽，連同其
    聯絡地址或電話亦均非行為人真正使用或居住，而多係以人
    頭代之，以逃避檢警之查緝。茲依上揭台灣大哥大股份有限
    公司所提供之0000000000行動電話使用人陳麗璇資料，查詢
    其戶籍結果，陳麗璇籍設臺北市中山區戶政事務所（松江路
    36號2樓），有該所94年6月30日北市中戶二字第9430802700
    號函可按（見原審卷第 107頁），益見陳麗璇行蹤不明，極
    可能係人頭，而非幕後真正之申辦隨身碼或市內電話者。加
    以一般大樓裝設電話，裝機者僅需於大樓之電信箱操作即可
    ，不必實際進入裝機地點屋內，故屋主或居住裝機地點之人
    對冒名裝機一事未必知悉，參以本件裝機地點臺北市○○○
    路 ○段20號11樓無人設籍，可知該址可能係空屋無人居住，
    自不得以聯絡電話登記使用人非被告，裝機地址亦無被告之
    設籍，即認本件與被告無涉。
(五)綜上所述，被告所辯各節，要屬卸責之飾詞，不足採信，事
    證明確，被告犯行，洵堪認定。至被告雖聲請調查如下證據
    ：(一)傳訊0000000000號行動電話之使用人，並函查市內電話
      之裝機地址臺北市○○○路 ○段20號11樓建物之所有權人
    ，以查明要證人冒名申辦之幕後者究為何人。(二)向財團法人
    金融聯合徵信中心函查王勝發自89年至90年間之所有銀行、
    郵局等金融單位帳戶及往來名細，以查明被告與證人間之資
    金往來及證人係挾怨誣陷被告。惟查：(一)本件申辦隨身碼及
    市內電話時，0000000000號行動電話之使用人為陳麗璇，惟
    該人戶籍在臺北市中山區戶政事務所，顯然係行蹤不明，已
    如前述，故本院無從傳喚。又大樓電話裝機不必進入屋內，
    屋主未必知悉冒名裝機一事，亦如前述，故裝機房屋之所有
    權人未必為冒名裝機之主使人。(二)被告與證人王勝發間關係
    良好，並無證據顯示彼等間曾因金錢借貸而有爭執，已如前
    述，核無函調被告與證人間之金錢往來資料以查明實際借貸
    金額之必要。被告犯行有前揭諸多證據足資證明，事證明確
    ，被告聲請調查上開證據，核無必要，附此敘明。
三、核被告所為，係犯刑法第216條、第212條之行使變造特種文
    書罪，第216條、第210條之行使偽造私文書及同法第 339條
    第 2項之詐欺得利罪。至其偽造印章係偽造私文書之階段行
    為；而偽造印文係偽造私文書之部分行為；暨變造特種文書
    及偽造私文書後持以行使，其變造特種文書及偽造私文書之
    低度行為，應為行使之高度行為所吸收，均不另論罪。被告
    與王勝發間具有犯意聯絡及行為分擔，均為共同正犯。被告
    各先後 2次行使變造特種文書及行使偽造私文書，暨先後多
    次詐欺得利犯行，各時間緊接，手段相似，觸犯犯罪構成要
    件相同之罪名，顯均係基於概括犯意為之，均應依連續犯規
    定論以一連續行使變造特造文書罪、一連續行使偽造私文書
    罪及一連續詐欺得利罪，並加重其刑。而被告於90年7月6日
    及90年 7月10日各以一行為同時行使變造之國民身分證及偽
    造之私文書，係一行為觸犯數罪名，屬想像競合犯，應從一
    重之連續行使偽造私文書罪處斷。被告所犯上揭連續行使偽
    造私文書及連續詐欺得利 2罪間，具有方法、結果之牽連關
    係，為牽連犯，應從一重之連續行使偽造私文書罪處斷。而
    查被告於86年間，因犯詐欺罪，經被判處有期徒刑 8月確定
    ，於88年 9月20日縮刑期滿執行完畢，有本院被告全國前案
    紀錄表、刑案資料查註紀錄表各 1份在卷可參，其於受有期
    徒刑之執行完畢後，5 年內再犯本件有期徒刑以上之罪，為
    累犯，應依法遞加重其刑。原審就被告上述犯行予以論罪科
    刑，固非無見，惟查被告變造乙○○之國民身分證及偽造乙
    ○○名義之私文書後復持以行使，原審於判決理由亦載明被
    告變造特種文書及偽造私文書後持以行使，然於事實認定被
    告僅基於變造國民身份證及偽造私文書之犯意，而未認定被
    告有行使之犯意，致事實與理由不相一致，尚有未洽。是被
    告上訴意旨否認犯罪，固無理由，惟原判決既有可議之處，
    自應由本院予以撤銷改判，爰審酌被告前已因冒名申請電話
    裝機或過戶移機犯詐欺罪確定，經刑之執行後，仍不知悔改
    ，又再犯本件之罪，暨被告犯罪之動機、目的、手段、被害
    人因而所受之損害、冒名申辦隨身碼、室內電話詐取之利益
    及犯後飾詞卸責等一切情狀，仍量處有期徒刑十月。至隨身
    碼服務租用／異動申請書、中華電信股份有限公司市內電話
    業務申請書上乙○○之印文各 1枚，係偽造之印文，均應依
    刑法第219條之規定沒收之，偽造之乙○○印章1枚，經同案
    被告王勝發丟棄滅失而不存在，供變造國民身分證之同案被
    告王勝發照片 1枚亦經毀棄而不存在，此據同案被告王勝發
    供明在卷，自不為沒收之諭知，附此敘明。
據上論斷，應依刑事訴訟法第369條第1項前段、第364條、第299
條第1項前段，刑法第28條、第56條、第216條、第210條、第212
條、第 339條第2項、第55條、第47條、第219條，罰金罰鍰提高
標準條例第1條前段，判決如主文。
本案經檢察官陳明光到庭執行職務。
中    華    民    國    95    年    5     月    12    日
                  刑事第五庭審判長法  官  吳  敦
                                  法  官  吳啟民
                                  法  官  張傳栗
以上正本證明與原本無異。
如不服本判決，應於收受送達後十日內向本院提出上訴書狀，其
未敘述上訴之理由者並得於提起上訴後十日內向本院補提理由書
（均須按他造當事人之人數附繕本）。
                                  書記官  秦慧榮
中    華    民    國    95    年    5     月    12    日
附錄：本案論罪科刑法條全文
刑法第216條
行使第210條至第215條之文書者，依偽造、變造文書或登載不實
事項或使登載不實事項之規定處斷。
刑法第210條
偽造、變造私文書，足以生損害於公眾或他人者，處五年以下有
期徒刑。
刑法第212條
偽造、變造護照、旅券、免許證、特許證及關於品行、能力服務
或其他相類之證書、介紹書，足以生損害於公眾或他人者，處一
年以下有期徒刑、拘役或三百元以下罰金。
刑法第339條
意圖為自己或第 3 人不法之所有，以詐術使人將本人或第 3 人
之物交付者，處五年以下有期徒刑、拘役或科或併科1000元以下
罰金。
以前項方法得財產上不法之利益或使第 3 人得之者，亦同。
前二項之未遂犯罰之。


司法院資訊處製作；財團法人民間司法改革基金會備份。
